臺灣臺中地方法院刑事裁定　　　　　　　　　　　　　九十三年度聲判字第五七號
　　聲　請　人
　　即告訴　人　丁○○○
　　代　理　人　乙○○律師
　　被　　　告　己○○
　　　　　　　　甲○○
　　　　　　　　戊○○
　　　　　　　　丙○○
右列聲請人因告訴被告等恐嚇取財等案件，不服臺灣高等法院臺中分院檢察署檢察長
駁回再議之處分（九十三年度上聲議字第九二三號），聲請交付審判，本院裁定如左
：
    主  文
聲請駁回。
    理  由
一、聲請人告訴被告己○○、甲○○、戊○○、丙○○於民國九十一年十一月十八日
    上午十一時十五分因懷疑聲請人竊取被告己○○、甲○○經營「錦香珍饅頭包子
    店」店內營業所得之現金，於前開地點拉下店面大門，強制聲請人坐於店內，由
    己○○持Ｖ八攝影機選擇性拍攝，恐嚇要求聲請人還款賠償新臺幣（下同）五百
    萬元，並恐嚇聲請人謂其等在外面養了很多小弟，若不還，小弟會幫其解決等語
    ，使聲請人心生恐懼，方低頭默示同意，復由己○○、戊○○駕車押送聲請人回
    家拿存款簿、提款卡、印章後共赴大雅郵局領取二十萬元，復強押聲請人至臺灣
    中小企業銀行命聲請人以信用卡提領現金七次共十四萬元，再強押聲請人以存簿
    提領該帳戶餘款二萬二千元，且揚言恐嚇不得報警，並拿六張空白本票叫聲請人
    簽發每張面額各十一萬元本票交予被告己○○後，始釋放聲請人。原不起訴處分
    竟以錄影帶內沒有被告己○○恐嚇之事實為理由，且未詳為勘驗錄影帶有否剪接
    ，未盡調查證據之能事，即以被告等提出之偽造證據而為不起訴處分；聲請人復
    主張自己並無承認竊取店內金錢，錄影帶內也無聲請人承認竊取店內金錢之畫面
    ，且該譯文係被告己○○自己製作並擅自偽載聲請人承認竊盜一節，另主張所謂
    聲請人自行提出之贓款二千三百元係聲請人自己之金錢，究非贓物，並檢呈戶名
    為丁○○○郵局存簿一本、臺灣中小企業銀行存款交易明細查詢單一張為證，而
    認被告有妨害自由及恐嚇取財等之犯罪事實，原不起訴處分洵有違誤云云。
二、本案聲請人以被告己○○、甲○○、戊○○、丙○○涉犯恐嚇取財等罪，向臺灣
    臺中地方法院檢察署檢察官提出告訴，經該檢察署檢察官為不起訴處分（九十一
    年度偵字第二四三九五號），聲請人不服，聲請再議亦經臺灣高等法院臺中分院
    檢察署檢察長以再議無理由而駁回再議（九十三年度上聲議字第九二三號）。
三、次按法院認交付審判之聲請不合法或無理由者，應駁回之，刑事訴訟法第二百五
    十八條之三第二項前段定有明文。又刑事訴訟法於九十一年二月八日經修正公布
    ，新增前述第二百五十八條之一規定，此乃對於「檢察官不起訴或緩起訴裁量權
    」制衡之一種外部監督機制，此時，法院僅在就檢察官所為不起訴或緩起訴之處
    分是否正確加以審查，以防止檢察機關濫權，依此立法精神，法院就聲請交付審
    判案件之審查，所謂「得為必要之調查」，其調查證據之範圍，自應以偵查中曾
    顯現之證據為限，不可就告訴人新提出之證據再為調查，亦不可蒐集偵查卷以外
    之證據。又依新修正刑事訴訟法第二百六十條對於不起訴處分已確定或緩起訴處
    分期滿未經撤銷者得再行起訴之規定，其立法理由說明，本條所謂不起訴處分已
    確定者，係包括「聲請法院交付審判復經駁回者」之情形在內，則法院就聲請交
    付審判案件之審查，所謂「得為必要之調查」，其調查證據範圍，自更應以偵查
    中曾顯現之證據為限，不得就告訴人新提出之證據再為調查，亦不可蒐集偵查卷
    以外之證據，否則，將與刑事訴訟法第二百六十條之再行起訴規定，混淆不清，
    亦將使法院兼任檢察官而有回復「糾問制度」之虞。且法院裁定交付審判之前提
    ，必須偵查卷內所存證據已符合刑事訴訟法第二百五十一條第一項規定「足認被
    告有犯罪嫌疑」檢察官應提起公訴之情形，亦即該案件已經跨越起訴門檻，否則
    ，縱或法院對於檢察官所認定之基礎事實有不同判斷，但如該案件仍須另行蒐證
    、偵查，始能判斷應否交付審判者，因交付審判審查制度並無如同再議救濟制度
    得發回原檢察官繼續偵查之設計，法院仍應依同法第二百五十八條之三第二項前
    段規定，以聲請為無理由裁定駁回。經查：
(一)、臺灣臺中地方法院檢察署檢察官略以左列事由，認定被告並無恐嚇取財、妨害自
    由等罪嫌；此等事由經聲請人聲請再議，為臺灣高等法院臺中分院檢察署檢察長
    審核後，認無違誤；本院再審查之結果，也認無違背經驗法則、論理法則或其他
    證據法則：
１、恐嚇危害安全罪及恐嚇取財罪部分：
    被告戊○○以Ｖ八攝影機將被告等人與聲請人丁○○○協議賠償之過程全部拍攝
    下來，經檢察官當庭勘驗該錄影帶，對話內容與被告提出之譯文大致相符，其中
    被告己○○等人雖多次向聲請人稱若不賠償所偷竊之金額要報警處理，然均未曾
    向聲請人指稱要其賠償所竊金額五百萬元，且未恐嚇在外面有很多兄弟，錢不給
    就要聲請人死等語，後來係聲請人自行答應願賠償一百萬元及要求分期付款，又
    譯文亦顯示斯時尚有客人前來購買包子，由被告丙○○於前門負責招呼，影像中
    亦有出現當時包子店仍開門營業等情，以上足證被告等人並無強制、恐嚇之言行
    ，聲請人此部分指訴均與事實不符，顯有任意誣陷之情。另經檢察官勘驗「錦香
    珍饅頭包子店」店內裝設之針孔攝影機所拍攝錄影帶，內容顯示聲請人於九十一
    年十一月十五日及十八日兩天曾多次竊取被告店內營業所得現金，故被告渠等與
    聲請人談判如何返還竊得之贓款，並無不法意圖，甚為明確，即與刑法恐嚇取財
    之構成要件未洽。
２、強制罪及私行拘禁罪部分：
    被告以報警等顯非強暴脅迫之合法手段，遂行渠等要求聲請人賠償贓款之合法目
    的，而上開手段與目的間顯有內在關連性，則被告等人實不具有強制罪之可非難
    性，洵堪認定。被告等以Ｖ八攝影機將整個協商過程拍攝下來，係出於避免聲請
    人事後反誣所為，被告渠等並無私行拘禁之犯意。另被告四人到庭後經隔離訊問
    ，所辯均大致相符，顯見聲請人係出於自由意志下領款交予被告且簽下協議書及
    本票，其並未受強暴脅迫之情，應堪認定。況聲請人亦自承其回家拿存摺時，只
    有自己一人進入家中，被告等人並未進去，嗣後亦為自己一人前往臺灣中小企業
    銀行櫃臺領款二萬二千元等情，倘若聲請人受到被告等人拘束其自由，大可回家
    後報警或向櫃臺人員求救，然聲請人竟未如此做，顯有違常理。復參酌被告甲○○陪同聲請人至臺灣中小企業銀行提款機提款，提款機上之監視錄影帶所翻拍照
    片三幀顯示，被告甲○○係站在聲請人之左後方觀看聲請人提款，旁邊並無他人
    在場，若聲請人真係遭被告甲○○「押」往提款，以當時情形觀之，聲請人幾可
    輕易掙脫，為何仍予以提款交付？徵諸以上種種不合理之處，足認聲請人所訴要
    無可採，其實為聲請人自願提款交付予被告等人，則被告並無妨害自由之犯行，
    已臻明確。
３、綜上所述，前開不起訴處分及駁回再議理由暨事證，復經本院調閱前開卷證核閱
    屬實，聲請人前開聲請交付審判之理由，已於前開不起訴處分書及駁回再議處分
    書皆已詳細論列說明。
(二)、聲請交付審判意旨雖執前詞指摘前開駁回再議之處分認事用法違誤，且調查未盡
    云云，惟查：
１、經本院調取扣案之九十三年度院保字第一二四六號錄影帶及臺灣臺中地方法院檢
    察署九十一年度偵字第二四三九五號原卷卷附之ＶＣＤ光碟勘驗之結果，其內容
    與被告戊○○等人於偵查中所提出之譯文內容大致相符，整個錄影帶之書面及對
    話內容連續，畫面左下角顯示之時間亦無中斷之情形，此有本院九十三年十一月
    十八日、同年十一月二十二日之勘驗筆錄在卷可參。觀其內容，並無聲請人所述
    之對其要求賠償五百萬元，並恐嚇聲請人謂其等在外面養了很多小弟，若不還，
    小弟會幫其解決云云。且依勘驗之結果畫面及對話連續，亦查無有剪輯或中斷之
    情形，是聲請人所述被告己○○所持Ｖ８拍攝之過程，係選擇性之拍攝云云亦無
    可採。
２、前開Ｖ８所拍攝之畫面觀之，被告等人係就發現聲請人竊盜之事宜，與其談判協
    商賠償事宜，若無法達成合意，即依法報警處理，其間亦無施用強暴脅迫等不法
    腕力之手段，亦無拘束聲請人之身體自由，實難認被告等有何強制使被告行無義
    務之事。又依聲請人所述之整個取款過程，聲請人自行一人進入家中拿取存摺，
    又係自己進入大雅郵局及臺灣中小企業銀行櫃台提款，而陪同聲請人一同前往之
    被告戊○○等人亦未攜帶工具或兇器等語（偵卷第九七、九八頁），則聲請人若
    確為被告等人拘束自由，被告豈有可能任聲請人一人獨自行動，又聲請人一人進
    入家中或至櫃台提款之際，既已脫離被告等人之掌控，聲請人自有足夠之時間及
    能力報警並找人救助，何以聲請人並未有何求助之行動。凡此，均足證聲請人之
    指訴與常情不符，自不能憑其此等有瑕疵之指證述，遽認被告等涉犯所指之犯行
。
四、綜上所述，臺灣高等法院臺中分院九十三年度上聲議字第九二三號處分書以被告
    等人所為並無聲請人所指涉犯刑法第三百四十六條第一項之恐嚇取財罪、第三百
    零五條之恐嚇危害於安全罪、第三百零二條之私行拘禁罪、第三百零四條之強制
    罪等犯行，而駁回聲請人對臺灣臺中地方法院檢察署檢察官九十一年度偵字第二
    四三九五號不起訴處分之再議聲請，於法洵無不合。聲請人聲請交付審判，為無
    理由，應予駁回。
中      華      民      國    九十三    年     十二     月     二十     日
                                臺灣臺中地方法院刑事第十四庭
                                    審判長法  官  陳      葳
                                          法  官  黃  渙  文
                                          法  官  劉  逸  成
右正本證明與原本無異。
不得抗告。
                                          書記官
中      華      民      國    九十三    年     十二     月     二十二   日
